【裁判字號】    90,自,261
【裁判日期】    900731
【裁判案由】    違反動產擔保交易法
【裁判全文】
臺灣臺中地方法院刑事判決                            九十年度自字第二六一號
    自  訴  人  裕融企業股份有限公司  設台北市○○○路○段二號十五樓
    代  表  人  徐善可
    代  理  人  甲○○
    被      告  乙○○
右列被告因違反動產擔保交易法案件，經自訴人提起自訴，本院判決如左：
    主  文
乙○○無罪。
    理  由
一自訴意旨略以︰被告乙○○於民國八十九年十月三十一日，以動產擔保交易附條
    件買賣之方式，向自訴人購買日產牌ＣＥＦＩＲＯ  Ａ３３Ｔ車型、二○○○年
    份、車牌號碼３Ｊ─九六○九號自用小客車乙輛，為動產擔保交易之債務人。約
    定總價金新台幣（下同）八十二萬一千八百元，被告除先給付頭期款四十六萬九
    千元外，餘款三十五萬二千八百元，自八十九年十一月三十日起至九十一年十月
    三十日止，分二十四期給付，每月一期，每期付款一萬四千七百元，並約定標的
    物存放地點為台中市○區○○○路一一九號五樓之二二，在價金未付清之前，標
    的物所有權仍屬出賣人所有，買受人僅得依約占有使用，不得任意遷移或為其他
    處分。詎被告取得標的物後，僅繳款二期，自第三期（即九十年一月三十日）起
    即未按期付款，經自訴人催繳，仍置之不理，經自訴人派員並前往契約約定存放
    地點欲取回上揭自用小客車，亦均未有所獲，因認被告涉有違反動產擔保交易法
    第三十八條之罪嫌。
二、自訴人認被告涉有右開犯行，無非係以被告自第三期起即未按時付款，且經自訴
    人派員前往標的物約定存放地點欲取回上揭自用小客車亦未有所獲，並提出附條
    件買賣契約書、動產擔保交易附條件買賣設定登記申請書、客戶對帳單－還款明
    細、存證信函、協尋件住況回覆表（均影本）各乙份為據。訊據被告固不否認以
    動產擔保交易附條件買賣之方式向自訴人購買上揭自用小客車，及自第三期起未
    按期付款之事實，惟堅決否認有右揭犯行，並辯稱︰購買上揭自用小客車時即已
    給付價金逾半數，且嗣後係因搬家方將標的物隨同遷移，然於第二期繳款時即在
    繳款單上註明遷移後之新址，標的物一直在伊占有使用中，目前並已將全部價款
    付清，並無謀不法利益之意圖等語。
三按犯罪事實應依證據認定之，無證據不得推定其犯罪事實，又不能證明被告犯罪
    或其行為不罰者，應諭知無罪之判決，刑事訴訟法第一百五十四條第三百零一
    條第一項分別定有明文。次按動產擔保交易之債務人，意圖不法之利益，將標的
    物遷移、出賣、出質、移轉、抵押或為其他處分，致生損害於債權人者，處三年
    以下有期徒刑、拘役或科或併科一萬二千元以下之罰金，動產擔保交易法第三十
    八條定有明文；依上開規定，動產擔保交易之債務人須係出於主觀上意圖不法之
    利益，而在客觀上並有將動產擔保交易之標的物為遷移、出賣、出質、移轉、抵
    押或為其他處分之行為，致生損害於債權人者，始足構成動產擔保交易法第三十
    八條之罪。
四、經查：被告與自訴人訂定前揭動產擔保交易買賣契約後，被告於第二期繳款時，
    即曾在繳款單據上註明業因搬家而遷移新址，及上揭自用小客車始終均在被告占
    有使用中，為自訴人代理人甲○○所不否認，被告主觀上如有不法利益之意圖，
    其避自訴人唯恐不及，必以隱匿行蹤為要務，絕無於甫遷移住居所後，旋在繳款
    單據上註明遷移後之新址之理，況按自用小客車係屬交通工具，依其使用目的、
    使用方法，當隨同使用人之移動而移動，被告取得上揭自用小客車之占有後，既
    係因遷移住居處所，而將上揭自用小客車隨同遷移至新址，而上揭自用小客車復
    仍在被告占有使用中，則被告將上揭自用小客車遷移之行為，實難認被告主觀上
    有何不法所有之意圖；再參以被告於自訴人提起本件自訴後，業於九十年六月十
    八日清償所有價款，亦據自訴人代理人陳明在卷，並有還款紀錄查詢單乙紙在卷
    可稽，觀此尤難認被告主觀上有何不法利益之意圖，綜合上開各情，被告自第三
    期起未按時付款，應係一時經濟狀況不佳，致給付有所遲延，乃屬債務履行遲延
    之單純民事債務糾紛，揆諸前開說明，被告所為尚與動產擔保交易法第三十八條
    之罪之構成要件有間，要難遽令被告負動產擔保交易法第三十八條之罪責。此外
    ，復查無其他積極證據足資證明被告有自訴人所指之犯行，乃屬不能證明被告犯
    罪，應為被告無罪之諭知。
三、據上論斷，應依刑事訴訟法第三百四十三條、第三百零一條第一項，判決如主文
    。
中      華      民國      九十      年      七    月    三十一    日
                                臺灣臺中地方法院刑事第二庭
                                      法  官  呂  麗  玉
右正本證明與原本無異。
如不服本判決，應於判決送達後十日內向本院提出上訴狀，上訴於臺灣高等法院臺中
分院( 須附繕本 )。
                                      書記官
中      華      民      國      九十      年      七    月    三十一    日


司法院資訊處製作；財團法人民間司法改革基金會備份。
